【裁判字號】    90,婚,274
【裁判日期】    900903
【裁判案由】    離婚等
【裁判全文】
臺灣高雄地方法院民事判決  九十年度婚字第二七四號
    原      告  甲○○
    被      告  乙○○
右當事人間請求離婚等事件，本院判決如左：
    主    文
准原告與被告離婚。
被告應給付原告新台幣伍萬元及自民國九十年五月八日起至清償日止，按年息百分之
五計算之利息。
原告其餘之訴駁回。
訴訟費用由被告負擔四分之一，餘由原告負擔。
本判決第二項於原告以新台幣壹萬陸仟柒佰元供擔保後，得假執行。
原告其餘假執行之聲請駁回。
    事    實
甲、原告方面：
壹、聲明：
一、請准原告與被告離婚。
二、被告應給付原告新台幣（下同）二十萬元及自訴狀繕本送達之翌日起至清償日止
    ，按年息百分之五計算之利息。
三、原告願供擔保請准宣告假執行。
貳、陳述：
一、兩造於民國八十六年十月十九日結婚，詎被告自八十八年四月三十日離家出走，
    迄未返家與原告同居，顯係惡意遺棄原告在繼續狀態中，又原告因被告離家精神
    上受有不堪之損害，被告應賠償原告精神損失二十萬元。為此依民法第一千零五
    十二條第一項第五款及第一千零五十六條規定，提起本件訴訟。
二、對於被告抗辯之陳述：
    原告根本不知被告的住址，被告所說之恐嚇信不實在，原告也沒有打或傷害被告
    之行為，原告於八十八年五月四日有跟被告要回眼鏡及手錶，隔一、二個月，被
    告的大姐跟原告談及讓被告回家的事，後來也沒跟原告聯絡，有一次被告的弟弟
    喝醉酒到原告家表示被告的大姐離婚，他有欠別人錢，他說隔天要帶被告回家，
    結果也沒有。
參、證據：提出戶籍謄本一件為證。
乙、被告方面：
壹、聲明：請求駁回原告之訴。
貳、陳述：
    原告在八十八年四月三十日以枕頭悶住被告，直到被告透不過氣才放開，被告因
    此才於同年五月一日離家。以前原告會打被告，也曾用美工刀割被告的衣服及割
    傷被告的手，並限制被告的行動，但被告念在夫妻情誼沒去驗傷。被告離家後，
    原告於八十八年五月四日到被告姐姐的店裡，向被告要回眼鏡及手錶，原告說的
    很難聽，要被告把錢還他，要告到被告死，此後被告有接到恐嚇的信，因此被告
    怕被原告打而不敢回家，亦不願意維持兩造婚姻。
丙、本院依職權向高雄市前鎮區公所調閱兩造之調解紀錄，並訊問證人陳江進。
    理    由
一、原告主張兩造於八十六年十月十九日結婚，詎被告自八十八年四月三十日離家出
    走，迄未返家與原告同居，顯係惡意遺棄原告在繼續狀態中，又原告因被告離家
    精神上受有不堪之損害，被告應賠償原告精神損失二十萬元，為此依民法第一千
    零五十二條第一項第五款及第一千零五十六條規定，提起本件訴訟等語。被告則
    以原告在八十八年四月三十日以枕頭悶住被告，被告因此才於同年五月一日離家
    。以前原告會打被告，也曾用美工刀割被告的衣服及割傷被告的手，並限制被告
    的行動，但被告念在夫妻情誼沒去驗傷。被告離家後，原告於八十八年五月四日
    到被告姐姐的店裡，向被告要回眼鏡及手錶，要求被告把錢還他，且表示要告到
    被告死，此後被告有接到恐嚇的信，因此被告怕被原告打而不敢回家，亦不願意
    維持兩造婚姻等語資為抗辯。
二、原告主張兩造於八十六年十月十九日結婚，惟被告自八十八年五月一日離家出走
    ，迄未返家與原告同居之事實，業據原告提出戶籍謄本一件為證，核屬相符，且
    經證人即被告之父陳江進到庭證稱：兩造已約有二年多沒有住在一起等語甚詳，
    復經被告自承屬實，依本院調查證據之結果，自堪信為真實。
三、按夫妻之一方以惡意遺棄他方在繼續狀態中者，他方得向法院請求離婚，民法第
    一千零五十二條第一項第五款定有明文；而民法第一千零五十二條第一項第五款
    所謂夫妻之一方以惡意遺棄他方在繼續狀態中者，係指夫或妻無正當理由，不盡
    同居或支付家庭生活費用之義務，亦有最高法院三十九年台上字第四一五號判例
    可資參照。經查兩造婚後既居住於原告住所，顯見兩造係協議以原告之住所為兩
    造之共同住所。而被告雖以前開情詞抗辯伊有不能與原告同居之正當理由，惟既
    未能舉證以實其說所辯自不足採，且證人陳江進亦證稱其沒有看過原告打被告，
    係被告向其表示原告會打罵被告，其才知道等語，則證人陳江進既未親自見聞被
    告遭原告打罵之實況，其證詞尚難為有利於被告之認定，是被告抗辯其有不能與
    原告同居之正當理由云云，自不可採。本件被告既無不能與原告同居之正當理由
    ，竟自八十八年五月一日起離家，迄未履行與原告同居之義務，且被告亦自承兩
    造於調解委員會係調解要伊回去履行同居，但伊現仍不願意回去與原告同住等語
    明確，顯見被告除有不履行與原告同居義務之客觀事實外，並有拒絕與原告同居
    之主觀意思，參照首開說明，自係惡意遺棄原告在繼續狀態中，從而原告訴請離
    婚，為有理由，應予准許。
四、次按夫妻之一方，因判決離婚而受有損害者，得向有過失之他方，請求賠償。前
    項情形，雖非財產上之損害，受害人亦得請求賠償相當之金額，但以受害人無過
    失者為限，民法第一千零五十六條第一項、第二項定有明文。而受害人因離婚所
    受非財產上之損害，包括受害人因離婚所受之精神上痛苦，而如何數額始相當，
    則應按所受痛苦程度、參酌婚姻之存續期間、年齡、地位、因夫妻財產分割所取
    回財產及所得財產上之損害賠償多寡及其他一切情形定之。經查原告又主張其因
    被告惡意遺棄致其精神上受有不堪之損害，爰請求被告給付二十萬元之非財產上
    損害賠償之情，固為被告所不否認，且兩造所受判決離婚之原因，乃肇因於被告
    惡意遺棄原告，已如前述，被告自屬有過失之一方，原告並無過失。從而原告主
    張依民法第一千零五十六條第二項之規定，請求被告給付非財產上損害賠償，尚
    屬有據。惟本院審酌兩造婚姻之破裂，僅肇始於被告之離家，又兩造結婚尚未滿
    四年，僅共同生活約一年七個月，且無子女，而原告為六十三年十二月二日生，
    從事服務業，月入三萬三千元，被告則為六十二年十一月十日生，亦從事服務業
    ，月入一萬六千元，兩造目前名下均無財產等情，業據兩造陳述在卷，並有戶籍
    謄本在卷足稽，且為他造所不爭執，因認原告請求被告賠償非財產上之損害二十
    萬元，尚屬過高，應以五萬元為適當。從而原告請求被告給付五萬元及自訴狀繕
    本送達之翌日即九十年五月八日起至清償日止，按年息百分之五計算之利息，亦
    屬有據，應予准許﹔逾此範圍之請求，則無理由，應予駁回。
五、綜上所述，本件原告依民法第一千零五十二條第一項第五款、第一千零五十六條
    第一項及第二項請求判決離婚並命被告給付五萬元慰撫金，為有理由，應予准許
    ，逾此範圍之請求，要屬無據，不應准許。
六、原告陳明願供擔保，聲請宣告假執行，經核原告勝訴部分，合於法律規定，爰酌
    定相當擔保金額併准許之；至原告敗訴部分，其假執行之聲請亦失所附麗，應併
    予駁回之。
七、本件事證已臻明確，兩造其餘攻擊防禦方法及所提證據，於判決結果不生影響，
    爰不一一論列，併此敘明。
據上論結，本件原告之訴一部有理由、一部無理由，依民事訴訟法第七十九條但書、
第三百九十條第二項判決如主文。
中      華      民      國    九十      年      九      月      三      日
                              臺灣高雄地方法院民事第五庭
~B法      官  林雯娟
右為正本，係照原本作成。
如不服本判決，應於送達後廿日內，向本院提出上訴狀。
中      華      民      國    九十      年      九      月      三      日
~B法院書記官  黃麗緞


司法院資訊處製作；財團法人民間司法改革基金會備份。
